最高法院刑事判決　　　　　　　　　　　　　　　　九十一年度台非字第二三六號
　　上　訴　人　最高法院檢察署檢察總長
　　被　　　告　甲○○
右上訴人因被告違反毒品危害防制條例案件，對於台灣高等法院中華民國八十九年五
月二十六日第二審確定判決（八十八年度上訴字第一一一四號，起訴案號：台灣板橋
地方法院檢察署八十七年度偵字第一五七０二號），認為違法，提起非常上訴，本院
判決如左：
    主  文
原判決及第一審判決均撤銷。
甲○○連續販賣第二級毒品安非他命，處有期徒刑柒年。安非他命小包（驗餘合計
淨重零點六公克）沒收銷燬。犯罪所得財物新台幣肆仟元沒收，如全部或一部不能沒
收時，以其財產抵償之。
    理  由
非常上訴理由稱：「按受有期徒刑之執行完畢，或受無期徒刑或受有期徒刑一部之執
行而赦免後，五年以內再犯有期徒刑以上之罪者，始為累犯，刑法第四十七條定有明
文。又累犯為法律上加重事由之一，且採絕對制，故其犯罪是否累犯，法院應以職權
調查之，如未調查，遽予判決，即屬當然違背法令。本件被告甲○○於民國七十九年
間因盜匪案件，經法院判處有期徒刑八年，刑期至八十七年一月十五日，於八十三年
二月六日假釋出獄；於假釋中又犯麻醉藥品管理條例案件，經台灣板橋地方法院於八
十六年六月二十五日判處有期徒刑五年二月，經撤銷假釋，應執行殘刑四年一月三十
日，刑期自九十二年十月十七日至九十六年十二月十六日。有被告刑案資料查註紀錄
表及台灣台北地方法院檢察署九十一年七月二十三日北檢茂戊執他6037字第三六０
０七號函可稽。是被告於八十七年四月間起至同年七月二十日止連續販賣第二級毒品
安非他命時，其前因懲治盜匪條例案件被判處之有期徒刑八年，尚未執行完畢。乃原
判決誤以為該有期徒刑已於八十七年四月五日縮刑期滿執行完畢，維持第一審法院依
累犯之規定判處被告有期徒刑七年二月之判決；其適用刑法第四十七條之規定顯有違
誤，且於判決有影響。案經確定，且於被告不利。爰依刑事訴訟法第四百四十一條、
第四百四十三條提起非常上訴，以資救濟。」等語。
本院按累犯之成立，以受有期徒刑之執行完畢，或受無期徒刑或有期徒刑一部之執行
而赦免後，五年以內再犯有期徒刑以上之罪為要件，此觀之刑法第四十七條規定自明
。本件原判決於事實欄認定被告甲○○於七十九年間因盜匪案件，經台灣高等法院判
處有期徒刑八年確定，八十七年四月五日縮刑期滿執行完畢，仍不知悔改，明知安非
他命係第二級毒品，竟基於販賣毒品之概括犯意，自八十七年四月間起至同年七月二
十日止，藉其所有之0000000000號呼叫器為聯絡方式，以每小包安非他命
新台幣二千元之價格，在台北縣迴龍其妻住處樓下，連續販賣第二級毒品安非他命予
成年人褚志忠多次。嗣甲○○於同年七月二十二日晚上八時三十分許，在台北縣新莊
市○○路一二七號前為警查獲，並自其身上扣得安非他命三小包（驗餘合計淨重０點
六公克）等情。因而維持第一審論甲○○連續販賣第二級毒品安非他命，累犯，處有
期徒刑七年二月之判決，駁回其在第二審之上訴。惟依卷附台灣台北地方法院檢察署
九十一年七月二十三日北檢茂戊執他6037字第三六００七號函載「甲○○盜匪案所
處有期徒刑八年，刑期自八十年六月二十四日至八十七年一月十五日期滿，曾羈押五
二四日，於八十三年二月六日假釋，復再犯毒品案，經撤銷假釋，應執行殘刑四年一
月三十日，刑期自九十二年十月十七日至九十六年十二月十六日期滿」。而所指再犯
毒品案，經稽之卷附之台灣板橋地方法院於八十六年六月二十五日以八十六年度訴字
第一二六六號刑事判決，論甲○○連續非法販賣化學合成麻醉藥品罪，處有期徒刑五
年二月，同年九月十二日確定。其犯罪時間，係在假釋期間內之八十四年一月二十四
日至同年月三十一日。被告於假釋中因故意更犯罪，受有期徒刑以上刑之宣告，台灣
台北監獄於八十七年三月十六日以北監國教字第一九六七號報告表報請撤銷假釋，經
法務部八十七年三月二十五日法矯決字第０一０五六二號函核准撤銷其假釋，假釋
殘餘刑期四年一月三十日，復有上開報告表及函影本足稽。則被告前犯盜匪罪，所處
有期徒刑八年，尚未執行完畢。乃第一審法院未加詳查，遽認其前案已縮刑期滿執行
完畢，而論以累犯，原審未予糾正，仍予維持，同有判決適用法則不當之違法。案經
確定，且於被告不利，非常上訴意旨執以指摘，洵有理由，應由本院將原判決及第一
審判決撤銷，另行判決，以資糾正。
據上論結，應依刑事訴訟法第四百四十七條第一項第一款但書，毒品危害防制條例第
四條第二項、第十八條第一項前段、第十九條第一項，刑法第十一條前段、第五十六
條，判決如主文。
中      華      民      國    九十一    年      八      月    二十九    日
                              最高法院刑事第二庭
                                  審判長法官  陳  錫  奎
                                        法官  洪  清  江
                                        法官  李  伯  道
                                        法官  陳  世  雄
                                        法官  惠  光  霞
      右正本證明與原本無異
                                              書  記  官
中      華      民      國    九十一    年      九      月      五      日
